【裁判字號】    92,抗,109
【裁判日期】    920317
【裁判案由】    違反槍砲彈藥刀械管制條例
【裁判全文】
臺灣高等法院臺中分院刑事裁定                      九十二年度抗字第一九號
    抗  告  人  臺灣南投地方法院檢察署檢察官
    被      告  甲○○
右列抗告人因被告逕行搜索聲請核備案件，不服臺灣南投地方法院中華民國九十二年
一月十三日裁定（九十二年度急搜字第二號），提起抗告，本院裁定如左：
    主      文
原裁定撤銷。
    理      由
一、抗告意旨略以：刑事訴訟法第一百三十一條之立法目的，無非在迅速取得證據並
    予保全，其時機為情況急迫，即指時間上已難於依令狀搜索之規定，在事前向法
    院聲請核發搜索票，故其判斷標準為「雖來得及聲請搜索票，但不切實際或不合
    理」。而本件被告甲○○偵查之緣由係基於秘密證人指訴，經緊急前往查證時，
    被告甲○○將其所有之轉輪式霰彈槍自七樓處往下丟出，為在場守候之臺中縣刑
    警隊人員發現（有職務報告書及被告筆錄在卷），且時值深夜，距離各地方法院
    均在一小時路程左右，如何申請搜索票？又如何不屬情況急迫？原審裁定認定事
    實及適用法律難認妥適，為此提起抗告。
二、經查：
  (一)本件檢察官因檢舉人Ａ１於民國九十一年十二月二十八日下午二時三十分許，向
    臺中縣警察局刑警隊五組偵查員趙元君檢舉，指稱賴姓男子等三人販賣毒品，由
    臺中縣警察局函請臺灣南投地方法院檢察署指揮偵辦，經該署分九十二年度他字
    第二六號毒品危害防制條例辦理（他字卷第二頁、三頁），惟檢舉人Ａ１又於偵
    辦中之九十二年一月三日凌晨一時二十分，向臺中縣警察局刑警隊第五組小隊長
    王星國檢舉稱被告甲○○販賣槍枝、毒品（同上卷第十二頁），檢察官即於九十
    二年一月三日凌晨四時三十分（原裁定誤為下午四時三十分）執行搜索，並扣得
    霰彈槍、行動電話及電話簿等物（見原審卷第二頁搜索扣押筆錄及扣押物品目錄
    表）。據偵查員楊志謙報告，執行搜索當時之狀況為：「本組經臺灣南投地方法
    院檢察署義股王檢察官帶同偵辦槍砲案，於九十二年一月三日凌晨四時三十分許
    ，至臺中縣神岡鄉○○街四三號六樓甲○○租屋處搜索時，經警方按門鈴請陳員
    開門，陳員避不開門，警方為防陳員脫逃立即將封鎖現場，並在各出入口、門窗
    監控住宅，當時埋伏有三十分鐘之久，陳員看無法脫逃，即將所有之制式轉輪霰
    彈槍由廚房後丟棄在後方之馬路上，而轉輪丟棄在住處後方之大樓陽台，案經警
    方當場查獲：：：」（偵查卷第十一頁）。惟檢察官僅檢附搜索扣押筆錄、扣押
    物品目錄、九十二年他字第二十六號卷等檢報原審法院，並未具體說明其執行逕
    行搜索之依據及原因事實為何。
  (二)按「有左列情形之一者，檢察官、：：：，雖無搜索票，得逕行搜索住宅或其他
    處所：：：三、有明顯事實足信為有人在內犯罪而情形急迫者」、「檢察官於偵
    查中確有相當理由認為情況急迫，非迅速搜索，二十四小時內證據有偽造、變造
    、湮滅或隱匿之虞者，得逕行搜索，：：：，並層報檢察長」，刑事訴訟法第一
    百三十一條第一項、第二項定有明文。上述條文所規定之「情形急迫」、「情況
    急迫」，均屬不確定之法律概念，檢察官執行逕行搜索是否合於「情形急迫」、
    「情況急迫」之條件，自應依逕行搜索時之具體狀況判斷之，而且上述兩項逕行
    搜索之要件並不相同，是否合於「急迫」之狀況，自亦無法等同視之。本件Ａ１
    於凌晨一時二十分許向臺中縣警察局刑警隊檢舉時、被告甲○○將槍枝丟出時，
    是否有足認為急迫之具體情事？且何時著手於搜索行為之實施？既未見檢察官於
    陳報時陳明其依據，亦未見原審法院依據當時之具體狀況詳為說明，而僅由原審
    法院泛稱「亦查無有何急迫情形不及向法院聲請核發搜索票，是尚與上開逕行搜
    索之要件有違」，且原審並將檢察官於九十一年一月三日凌晨四時三十分實施逕
    行搜索之時間，誤為同日下午四時三十分許，自亦影響逕行搜索是否有急迫情況
    之判斷。綜合上述，原審法院撤銷原搜索程序，尚難認洽，檢察官為此提起抗告
    ，指摘原裁定未洽，非無理由，應由本院撤銷原裁定，由原審法院另為適法之裁
    判。
三、依刑事訴訟法第四百十三條，裁定如主文。
中      華      民      國      九十二  年      三      月      十七    日
                                臺灣高等法院臺中分院刑事第十庭
                                      審判長法  官  林  照  明
                                            法  官  蔡  名  曜
                                            法  官  王      銘
右正本證明與原本無異。
不得再抗告。
                                            書記官  洪  麗  華
中      華      民      國      九十二  年      三      月      十八    日
                                                                        Ａ


司法院資訊處製作；財團法人民間司法改革基金會備份。
